【裁判字號】    95,抗,95
【裁判日期】    950427
【裁判案由】    假扣押
【裁判全文】
臺灣高等法院臺南分院民事裁定  95年度抗字第95號
抗  告  人  國華產物保險股份有限公司
                    送達代收人.
清  理  人  財團法人保險事業發展中心
法定代理人  丙○○
代  理  人  乙○○
相  對  人  甲○○
            丁○○
上列抗告人因與相對人間假扣押事件，對於中華民國95年2月16
日臺灣嘉義地方法院所為裁定（95年度裁全字第464號），提起
抗告，本院裁定如下：
      主      文
原裁定廢棄。
相對人在原法院之聲請駁回。
聲請及抗告訴訟費用由相對人負擔。
      理      由
一、本件相對人於原審聲請意旨略以：相對人甲○○、丁○○分
    別自71年7月9日、76年4月4日起即任職於國華產物保險股份
    有限公司嘉義分公司（下稱國華產物公司），而國華產物公
    司於94年12月22日遭主管機關行政院金融監督管理委員會（
    下稱金管會）勒令停業，由財團法人保險事業發展中心接管
    ，進行清理，並於95年2月20日終止勞動契約，其應給付相
    對人甲○○、丁○○各新台幣（下同）1,620,200元、471,2
    00元之退休金、資遣費，頃聞抗告人有變賣財產逃匿之情形
    ，恐日後有不能強制執行之虞，為此願提供擔保以代釋明，
    請准予假扣押等語。
二、抗告意旨略以：抗告人保險公司於94年11月18日已遭金管會
    依保險法第149條第3項及第4項勒令停業清理在案，並委託
    財團法人保險事業發展中心為清理人，辦理清理工作，依保
    險法第149條之10之規定，保險業清理期間，其強制執行等
    程序當然停止，則原審為假扣押之裁定即有不當，爰提起抗
    告，求為將原裁定廢棄等語。
三、按保險業經主管機關勒令停業進行清理時，第三人對該保險
    業之債權，除依訴訟程序確定其權利者外，非依前條第1項
    規定之清理程序，不得行使。前項債權因涉訟致分配有稽延
    之虞時，清理人得按照清理分配比例提存相當金額，而將所
    餘財產分配於其他債權人。保險業清理期間，其重整、破產
    、和解、強制執行等程序當然停止。在保險業停業日前，對
    於保險業之財產有質權、抵押權或留置權者，就其財產有別
    除權；有別除權之債權人不依清理程序而行使其權利。但行
    使別除權後未能受清償之債權，得依清理程序申報列入清理
    債權。保險法第149條之10第1項、第2項、第3項、第5項分
    別定有明文。
四、經查，本件相對人即債務人國華產物公司因業務、財務狀況
    顯著惡化，有不能支付其債務而損及被保險人權益之虞，經
    金管會依保險法第149條第3項規定，勒令停業並委託財團法
    人保險事業發展中心擔任債務人公司之清理人，組成清理小
    組，自94年11月18日上午8時30分起進駐清理債務人公司之
    情，此有金管會94年11月18日金管保二字第09402526590號
    公告、金管會94年11月18日金管保一字第09402504002號函
    、經濟部94年11月24日經授商字第09401234320號函、國華
    產物公司變更登記表在卷可稽。相對人既經主管機關勒令停
    業進行清理，依前揭規定，在債務人清理期間，其強制執行
    程序即應當然停止，則對於債務人財產有關之保全程序即不
    得進行，亦即已無保全強制執行之必要，則其聲請扣押裁定
    ，已無從准許。況，相對人亦未證明其欲保全之退休金、資
    遣費債權，對於抗告人之財產具有質權、抵押權或留置權，
    亦即就債務人之財產具有別除權，而得不依清理程序而行使
    其權利。則聲請人仍以之為債務人聲請本件假扣押，其聲請
    顯難認為有理由，應予駁回。原裁定未查，准相對人之聲請
    ，容有未洽，抗告意旨指摘原裁定不當，求為廢棄，為有理
    由，爰由本院將原裁定廢棄，改判如主文第二項所示。
五、據上論結，本件抗告為有理由，爰依民事訴訟法第495條之1
    第1項、第492條、第95條、第78條、第85條第1項前段，裁
    定如主文。
中    華    民    國    95    年    4     月    27    日
                  民事第二庭    審判長法  官  丁振昌
                                      法  官  吳上康
                                      法  官  李素靖
上為正本係照原本作成。
抗告人如不服本裁定，僅得於收受本裁定正本送達後10日內以適
用法規顯有錯誤為理由，向本院提出再抗告狀（須附繕本一份及
繳納再抗告裁判費新台幣1千元)，並經本院許可後始可再抗告於
最高法院。
中    華    民    國    95    年    4    月    28     日
                                        書記官  林鈴香
【附記】
民事訴訟法第495條之1第2項準用同法第466條之1第1、2項規定
：
I對於第二審判決上訴，上訴人應委任律師為訴訟代理人。但上
  訴人或其法定代理人具有律師資格者，不在此限。
II上訴人之配偶、三親等內之血親、二親等內之姻親，或上訴人
  為法人、中央或地方機關時，其所屬專任人員具有律師資格並
  經法院認為適當者，亦得為第三審訴訟代理人。   K


司法院資訊處製作；財團法人民間司法改革基金會備份。
